臺灣新北地方法院板橋簡易庭小額民事判決
111年度板小字第3210號
原      告  陳峻瑋  
被      告  陳巧玲  

上列當事人間請求返還不當得利事件，本院於民國111年10月25
日言詞辯論終結，判決如下：
    主      文
原告之訴駁回。
訴訟費用新臺幣壹仟元由原告負擔。
    事實及理由
壹、程序事項：
    按審判長以職權所定之言詞辯論期日，非有重大理由法院不
    得變更或延展之，故當事人已受合法之通知後，雖聲請延展
    期日，然未經法院裁定准許前，仍須於原定日期到場，否則
    即為遲誤，法院自得許到場之當事人一造辯論而為判決。是
    當事人、訴訟代理人因請假或赴大陸地區洽事不能於言詞辯
    論期日到場者，如無可認為有不能委任訴訟代理人或複代理
    人到場之情形，即非屬不可避之事故，自非民事訴訟法第38
    6 條第2 款所謂因正當理由而不到場（最高法院94年度台上
    字第1300號判決參照）。本件前經本院定於民國111年10月2
    5日行言詞辯論程序，惟被告於111年10月24日具狀表示因至
    新竹上班，聲請延展期日，然本件被告難認有不能委任訴訟
    代理人或複代理人到場之情形，是被告經合法通知，未於言
    詞辯論期日到場，非民事訴訟法第386條第2款所謂有正當理
    由，復無同法第386條其他各款所列情形，爰依原告之聲請
    ，由其一造辯論而為判決。
貳、實體事項：
一、原告主張：被告可預見將自己帳戶提供他人使用，依一般社
    會生活通常經驗，將幫助不法詐騙集團詐欺財物，亦知悉社
    會上使用他人帳戶詐欺被害人將款項匯入後提領之案件層出
    不窮，如將自己所開立之金融帳戶存摺、提款卡（含密碼）
    提供予他人使用，極可能供詐欺犯罪者用以收受詐欺取財犯
    罪所得，或用以掩飾、隱匿詐欺取財犯罪所得來源，或使詐
    欺犯罪者逃避刑事追訴，而移轉或變更詐欺犯罪所得，亦可
    能遭不詳詐騙集團用以作為詐騙被害人以收取贓款之工具，
    竟仍不違背其本意，基於幫助詐欺及幫助洗錢之不確定故意
    ，於110年8月8日凌晨0時51分許，在新北市○○區○○街00巷0
    號5樓居所，將其名下台新國際商業銀行股份有限公司板南
    分行（下稱台新銀行）帳號00000000000000號帳戶（下稱系
    爭帳戶）之存摺封面拍照後，透過通訊軟體LINE（下稱LINE
    ）傳送予真實姓名年籍不詳之人。又該人所屬詐騙集團成員
    意圖為自己不法之所有，於109年10月、11月間某日，以LIN
    E暱稱「張穎悅」向原告佯稱可投資外匯獲利云云，並提供
    亨達國際金融網站連結網址予原告，致原告陷於錯誤，而於
    110年8月11日13時7分許，在臺南市○○區○○○街000號全家便
    利商店永勝店，以自動櫃員機轉帳匯款新臺幣（下同）3萬
    元至被告上揭帳戶内。為此，爰依不當得利之法律關係，請
    求被告賠償損害等語。並聲明：被告應給付原告30,000元。
二、被告未於言詞辯論期日到場，亦未提出書狀為任何陳述。
三、法院之判斷：
㈠、原告上開主張，業據其提出交易明細表等件為證，亦有臺灣
    新北地方檢察署110年度偵字第47170號不起訴處分書可稽，
    而被告對此不爭執，並經本院調閱前開卷宗核閱無訛，自堪
    信原告因受詐欺而將30,000元匯至被告開立之系爭帳戶中之
    事實為真。
㈡、按無法律上之原因而受利益，致他人受損害者，應返還其利
    益。雖有法律上之原因，而其後已不存在者，亦同。」此民
    法第179條固定有明文。惟給付之不當得利，係以給付之人
    為債權人，受領給付之人為債務人，而由為給付之人向受領
    給付之人請求返還利益。所謂給付係指有意識地，基於一定
    目的而增加他人之財產，給付者與受領給付者因而構成給付
    行為之當事人，此目的乃針對所存在或所約定之法律關係而
    為之。因此，不當得利之債權債務關係存在於給付者與受領
    給付者間，基於債之相對性，給付者不得對受領給付者以外
    之人請求返還利益。次按「指示給付關係」中，被指示人係
    為履行其與指示人間之約定，始向領取人（第三人）給付，
    被指示人對於領取人，原無給付之目的存在。苟被指示人與
    指示人間之關係不存在（或不成立、無效），被指示人應僅
    得向指示人請求返還其無法律上原因所受之利益，至領取人
    所受之利益，原係本於指示人而非被指示人之給付，即被指
    示人與領取人間尚無給付關係存在，自無從成立不當得利之
    法律關係（最高法院97年度台上字第176號判決意旨參照）
    。
㈢、被告前因需款恐急，受詐欺集團所欺騙，將其開立系爭帳戶
    之帳號、提款卡、密碼交付給詐欺集團，而其所涉犯嫌，業
    經臺灣新北地檢署以110年度偵字第47170號、111年度偵字
    第5047、10679、11437號不起訴處分書為不起訴之處分，並
    經本院依職權調閱上開卷宗核閱無訛，被告抗辯其係受騙而
    交付帳戶資料等語，應堪採信；而依前述最法院判決意旨之
    說明，原告與被告間本無給付目的之存在，亦即兩造間至多
    僅屬指示給付關係，被告提供帳戶行為僅能認定為詐欺集團
    之工具，並無實際處分或管理該系爭銀行帳戶之權利，亦無
    任何獲得利益（與民法第179要件未符），實際給付關係則
    存在於原告與詐騙集團成員之間，故被指示人（即原告）與
    可領取款項人（即被告）間，本無給付關係存在，自無從成
    立不當得利之法律關係；本件原告係受到指示人即詐騙集團
    成員之詐欺，亦僅單純屬其與該指示人（即詐騙集團成員）
    間之法律關係因有瑕疵而有得撤銷之問題，並不影響兩造間
    「指示給付關係」之認定，原告僅得向指示人即詐騙集團成
    員，請求返還不當得利，不得依民法第179條規定向被告請
    求返還。從而，原告依不當得利之法律關係，請求被告給付
    原告30,000元，洵屬無據。
四、綜上所述，原告依不當得利法律關係，請求被告返還其30,0
    00元，為無理由，應予駁回。本件訴訟費用，應由原告負擔
    。
五、末按適用小額訴訟程序事件法院為訴訟費用之裁判時，應確
    定其費用額，民事訴訟法第436條之19定有明文，爰依民事
    訴訟法第78條之規定，確定本件訴訟費用額如主文第2項所
    示。
中　　華　　民　　國　　111 　年　　11　　月　　11　　日
                  臺灣新北地方法院板橋簡易庭
                            法  官  許珮育
以上為正本係照原本作成。
如不服本判決，應於送達後20日內，向本院提出上訴狀並表明上
訴理由，如於本判決宣示後送達前提起上訴者，應於判決送達後
20日內補提上訴理由書（須附繕本）。
中　　華　　民　　國　　111 　年　　11　　月　　13　　日
　　　　　　　　　　　　　  書記官  吳昌穆
附錄：
一、民事訴訟法第436條之24第2項：
    對於小額程序之第一審裁判上訴或抗告，非以其違背法令為
    理由，不得為之。
二、民事訴訟法第436條之25：
    上訴狀內應記載上訴理由，表明下列各款事項：
    (一)原判決所違背之法令及其具體內容。
    (二)依訴訟資料可認為原判決有違背法令之具體事實。
三、民事訴訟法第471條第1項：（依同法第436條之32第2項規定
    於小額事件之上訴程序準用之）
    上訴狀內未表明上訴理由者，上訴人應於提起上訴後二十日
    內，提出理由書於原第二審法院；未提出者，毋庸命其補正
    ，由原第二審法院以裁定駁回之。